臺灣雲林地方法院刑事判決　　　　　　　　　　　　　　九十三年度訴字第四八號
　　公　訴　人　臺灣雲林地方法院檢察署檢察官
　　被　　　告　壬○○
　　　　　　　　子○○
　　　　　　　　癸○○
　　共　　　同
　　選任辯護人　廬奇南律師
右列被告等因殺人未遂案件，經檢察官提起公訴（九十一年度偵字第一七八０號），
本院判決如左︰
    主  文
壬○○、子○○、癸○○共同傷害人之身體，各處有期徒刑壹年拾月。
    事  實
一、壬○○為子○○、癸○○二人之父，其三人於雲林縣北港鎮果菜市場之肉攤上販
    賣豬肉。其販入之豬肉係子○○在雲林縣虎尾鎮延平里下湳一００號之「雲林縣
    肉品市場股份有限公司」（下稱肉品市場），持進場買賣豬肉卡號（原卡號為三
    八八、六七一，後改為一五九），進入該肉品市場標購豬肉，並委託屠宰（或其
    他地方購買而委託屠宰）。而丙○○、乙○○兄弟及其父丁○○，與陳氏父子同
    是雲林縣屠宰職業工會之業者（公訴人誤載為雲林縣肉類公會的會員）。癸○○
    與李氏父子於民國九十一年舊曆年前之某日，在肉品市場內，載運前一天所標購
    而委託屠宰之豬隻（公訴人誤載為買賣豬隻）時，因載運豬隻車輛之地點發生口
    角，而產生嫌隙，陳家人乃透過不詳姓名之人在肉品市場，向李家人「嗆聲」（
    台語），要「整理」李家父子。同年二月二十六日（農曆為正月十五日上元節，
    即元宵節）凌晨五時十五分許，天微亮，李家父子在肉品市場載運前一日標購而
    委託屠宰之豬隻，甫放下車斗，欲將豬隻放上車時，即見陳家父子三人，及其他
    不詳姓名年籍之成年男子十多人，共同基於傷害人身體之犯意聯絡，分乘銀色九
    人座、粉紅色跑車、豬肝色轎車等三部車，在李家人停放車輛之二部車旁停車，
    由癸○○手持鐵鍍鋁管先毆打立於李家人兩部車車頭前之丁○○，其餘不詳姓名
    之人亦下車參與毆打行為，子○○持長約六十公分之刀子，參與其中，壬○○持
    十字鎬的柄（即木棍）站立於較高斜坡上時，丙○○趨前欲問明究裡，希望能停
    止此事，隨後即回到父親丁○○旁欲救其父親，亦同遭該人等持械毆打，乙○○
    立於李家人兩部車車後，隨後亦遭此等人持械毆打，丁○○、丙○○、乙○○三
    人遭毆打約十餘分鐘後，丁○○受有左手肘尺骨骨折、左手撕裂傷五公分、全身
    多處小擦傷及挫傷等之傷害（九十一年二月二十六日入院、九十一年三月八日出
    院、九十一年二月二十六日開刀以鋼板固定、須門診追蹤；左上肢疤痕十八公分
    、三公分、三公分、二公分、骨折固定術後；右下肢疤痕各約三公分、三公分、
    二×二公分）、丙○○則受有左手骨骨折、左手第五掌骨骨折、頭皮七公分及臉
    部二分分撕裂傷、左足挫傷等之傷害（九十一年二月二十六日至九十一年三月八
    日住院、九十一年二月二十六日開刀左手肘以鋼釘固定、須門診繼續治療）、乙○○亦受有頭部外傷、腦震盪、血腫十五×一０公分、頭皮撕裂傷一×一０公分
    、左肩鈍挫傷、兩足多處撕裂傷等之傷害（患者於九十一年二月二十六日至院急
    診縫合手術、當日入院、九十一年三月一日出院、三月四日、三月十二日、三月
    十四日門診治療）。壬○○、子○○、癸○○及其他不詳姓名年籍之成年男子十
    多人，見丁○○父子三人均倒地不起，即駕車離去。
二、案經丁○○、丙○○、乙○○等三人分別訴由雲林縣警察局虎尾分局報請臺灣雲
    林地方法院檢察署檢察官偵查起訴。
    理  由
一、程序事項：
    關於被害人丁○○、丙○○、乙○○等三人於警訊、偵查之筆錄，因為該筆錄非
    以證人身分訊問，未經具結，為保障被告交互詰問之權利，排除該等筆錄之證據
    能力，其筆錄內容所陳述之事實，自不予援用。至於被害人三人於警訊時均表明
    欲訴追行為人之傷害罪嫌，此乃向偵查機關申告犯罪事實希望訴追之意思表示，
    該意思表示對於犯罪事實之真相發現與否不生影響，丁○○、丙○○、乙○○等
    三人之傷害告訴，當不受影響，合先敘明。
二、認定犯罪事實所根據的證據及理由：
  (一)證人丁○○、丙○○、乙○○三人於本院審理中經檢、辯雙方之詰問及法院補充
    訊問，其三人之證述互核相符，足以證明遭被告壬○○、子○○、癸○○三人及
    其他不詳姓名年籍之成年男子十多人就毆打被害人丁○○、丙○○、乙○○三人
    之事實，有犯意聯絡及行為分擔。
  1.證人丁○○於本院審理詰問時證稱：「被癸○○與子○○、壬○○與十幾個人打
    ，有三部車；我去載豬，我把車斗放下來，他們就圍過來；被打的有三個，我與
    我兩個兒子，丙○○、乙○○；打我的人拿鐵管、刀、十字鎬，有一個人說如果
    跑的話要開槍，但我沒有看到；打的人，認得的只有被告他們三人，其餘我不認
    識；他們有拿工具打，子○○拿刀，癸○○拿鐵管，壬○○拿十字鎬；先打我，
    我兒子說為何打我父親，就連我兒子也打；我到載豬台旁邊，將車斗放下來，要
    放豬上去的時候，就有人過來打我，我在前車的時候，我兒子他們在後車，那時
    候我兒子在後車旁也被打倒在地上，那我們前後車是緊鄰的，跑不掉；癸○○是
    拿鐵鍍鋁的管子打的」等語（詳見本院卷第一一六、一一七、一一九頁），證人
    丙○○於本院審理詰問時證稱：「我們車子停下來要搬豬，要放車斗的時候，那
    時候兩部車停放在一起，他們三部車就停著，很多人就下來，我父親看到就說趕
    快跑，我看到很多人衝過來時，就看到癸○○衝第一個人，然後他們就先打我父
    親，壬○○慢慢走過來，站在一個較高的斜坡上看，我就過去跟壬○○說為何打
    我父親，然後我再回到我父親那邊，我就被打；子○○有參與打，他可能是那一
    群人裡面，打了要走之後，他有踢我一下，我有看到；我被打受傷的部分在頭部
    ，及手腳，身體；打的時候，跑不掉，到的時候就一直打，我看到是鐵管及木棍
    ；他們叫我不要跑，要開槍，那時候我手已經斷掉了，所以沒有注意到是何人說
    的；一開始衝過來打我父親，我在另外一邊的車邊，後來壬○○走過來我才走過
    去問，後來我就去救我父親；有逃幾步，沒有多遠；一面追一面打，後來打到腳
    受傷不能跑了；我看到的是鐵管和十字鎬的柄；打我的人是拿木棍及鐵管，並沒
    有拿刀，木棍是十字鎬的柄；打我的人有看到，其他人就沒有辦法看清楚了；拿
    刀子我是不清楚，癸○○拿鐵管，壬○○拿十字鎬的柄，子○○我沒有看到。」
    等語（詳見本院卷第一二四、一二六、一二七、一二八頁），及證人乙○○於本
    院審理詰問時證稱：「就是他們三個人（手指被告三人），拿鐵管，打我父親，
    然後有些人就過來打我們，打我們的工具我只知道是鐵管、木棍這兩樣；我可以
    確定打我們的就是被告三人及其他人，我只認識他們三人，其他人我不知道；他
    們打我的時候，我有看到，我對癸○○因為有看過所以有印象，知道是他，且癸○○跑第一個，我有看到他；好幾個人打我，我不知道是幾個人，因為那時候一
    直打；打我父親及我哥哥，後來也有打我；是先後，是先打我父親及我哥哥，後
    來才打我，不是同時打我們三個。」等語（詳見本院卷第一三二、一三三、一三
    四頁）。互參以觀，即知被害人係遭被告三人及其他不詳姓名年籍之成年男子十
    多人，分乘銀色九人座、粉紅色跑車、豬肝色轎車等三部車前來，而被告癸○○
    係持鐵鍍鋁管、被告壬○○持十字鎬的柄（即木棍）、被告子○○則持刀子，先
    毆打被害人丁○○，再毆打被害人丙○○、乙○○等情，堪認係為事實。
  2.再者，證人於丁○○於本院補充訊問時證稱：「《審判長：你不是說那天暗暗的
    ，怎麼有看到是何人打？》那時候天微亮；《審判長：你被打，跑都來不及，怎
    麼有可能有看到何人打的？》我倒下去就有看到；《審判長：何人先出手打的？
    》他們父子三人先出手打，子○○與癸○○先出手，壬○○之後才出手的；《審
    判長：從何處先打？》從我側面後面先打，頭一下要先打我的頭，我用手撥掉，
    所以才打到我的手；《審判長：你如何知道有十幾個人？》因為有三部車；《審
    判長：那十幾個人是否也有打你？》部分有，部分沒有；《審判長：你剛才說他
    們三部車來，你如何知道？》倒地後有看到一部銀色九人座，一部粉紅色跑車，
    一部豬肝色，粉紅色跑車是癸○○的車子」等語（詳見本院卷第一二一、一二二
    頁），益臻證人丁○○之證述，與常情相符，無誇大構陷被告之情，其所述堪認
    與事實相符。
  (二)證人廖進發、蔡明郎、戴源宏、黃文祥等人之證述，足以佐證被告壬○○、子○○、癸○○三人就本事件有託人洽談和解事宜，亦即足以證明被告三人確為本件
    傷害事件之行為人。
  1.證人廖進發於警訊時證稱：「是雲林縣屠宰工會理事長蔡明郎打電話給我，叫我
    至丁○○家談論被毆打一案，經我前往丁○○家裡找他，我問他是否同意和解，
    丁○○告訴我說要讓法院解決，我便回電給理事長蔡明郎說你不用過來，丁○○
    說要給法院處理就好了」等語（見偵卷第八三頁），及其於偵查時結證稱：「因
    為雙方都是我們的業者，我們理事長希望雙方能夠和解，結果丁○○說不要，說
    要讓法院處理，我就跟理事長回報，理事長說那就讓法院處理」等語（見偵卷第
    九四頁）、我們理事長有叫我去看，結果他們說不要（指不要和解），要讓法院
    處理」等語（見偵卷第一０九頁），可知證人廖進發因理事長蔡明郎之託而前往
    處理本件被害人受傷之和解事宜。
  2.雖證人蔡明郎於警訊時證稱：「因為丁○○是來市場講買豬肉回去販賣，我們公
    會有收會費，站在我們公會的立場客戶有事情，公會要去慰問，確實沒有人央請
    我出面調解」等語（見偵卷第一００頁），又於偵查時結證稱：「不知道對方是
    什麼人，不認識丁○○，不知為何會叫廖進發去」等語（見偵卷第一一０頁），
    然衡諸常情，證人蔡明郎既囑廖進發前往洽談和解事宜，卻又證稱不知係受何人
    委託，此語顯有刻意隱瞞受託人身分之情。
  3.又參以證人戴源宏於警訊時證稱：「是陳劍松主任秘書黃文祥有至我家商討和解
    事宜，於九十一年五月間日期已忘記，由陳劍松主任秘書黃文祥前來我住處談論
    丁○○被毆打受傷，來瞭解原因，我就叫丁○○前來與黃文祥交談，談了可能沒
    結果；是水林鄉人拜託立委陳劍松主任秘書黃文祥協調丁○○父子被毆受傷之事
    ，是黃文祥認識我才找我的，剛好鄉長不在，我不認識壬○○，有認識丁○○因
    他是養豬，又是崙背鄉人」等語（見偵卷第八六頁），及其於偵查時結證稱：「
    是黃文祥先生受託要找我們的鄉長，我們鄉長不在，我就請黃先生到我家裡去，
    我就請丁○○到我家來了解狀況，來有敘述發生事情的經過」（見偵卷第九四頁
    ）、陳劍松的秘書黃文祥要來找鄉長了解丁○○這個事，鄉長不在，我剛好認識
    丁○○，我就接待黃文祥到我家並聯絡丁○○到我家來談，黃文祥是要了解事情
    ，由謀複跟他說最適當，黃文祥不認識丁○○，他代表誰來我不知道，但應該是
    水林鄉那邊的人」等語（見偵卷第一一０、一一一頁），可知受託處理和解事宜
    之人係水林鄉之人，與被告等住於水林鄉之情吻合。
  4.再參以證人黃文祥於偵查時證稱：「《你們三人了解完，有做什麼處理？》我是
    站在服務的立場，希望雙方能夠和解，息事寧人；《你為何知道這事？》壬○○
    跟我有隔壁村的地緣關係」等語（見偵卷第九四頁），足知黃文祥係因壬○○之
    事而介入和解事宜。
  5.是以，壬○○如非本件傷害事件之行為人，何以有黃文祥為壬○○出面，希望雙
    方和解之情。又被告三人係居住雲林縣水林鄉，有當事人欄之住所可參，證人戴
    源宏係因水林鄉人拜託立委陳劍松主任秘書黃文祥而居間協調，如前述。是故，
    被告三人確有委託上揭人士出面協商被害人丁○○父子遭毆傷事件。又參以被害
    人丁○○、乙○○、丙○○等三人上揭互核相符之受傷情節，均親眼目睹遭被告
    三人持械毆打之事實，準此，足臻被告三人確為本件傷害事件之行為人，堪以認
    定。
  (三)被告癸○○於九十一年二月二十六日至雲林縣虎尾鎮之肉品市場，並非為載運豬
    肉，應係與被告壬○○、子○○二人，及其他不詳姓名年籍之成年男子十多人，
    為毆打被害人丁○○父子三人而前往。
  1.證人於丁○○於本院審理時證稱：「進去肉品市場載豬要有卡，前一天下午去肉
    品市場買豬，有買到，隔天才有豬可以載，如果沒有拍賣到豬，就是沒有買到豬
    ，隔天就不用去豬台載豬」等語（詳見本院卷第一一七頁），再參以被告癸○○
    於本院審理時以證人之身分證稱：「《賣你們豬肉的老闆不會跟你們要錢？》應
    該是前一天就要付錢了；《你怎麼知道前一天就要付錢了？》有聽哥哥說過；《
    你那天有無見到賣豬肉的老闆？》沒有，去那邊要自己拿，他全部放在那邊，他
    豬上都有編號、記號是何人的」等語（詳見本院卷第一一三頁），互酌觀之，足
    知至肉品市場載運豬肉之屠體，需於前一日購得豬隻，並付款後，翌日，方有自
    己已購得之豬肉屠體可載運。被告癸○○同為販豬業者，不可不知。當日既無豬
    體可載，其推說前往載運之詞，有違常情。
  2.而被告癸○○於本院審理時證稱：當日（指九十一年二月二十六日）有至現場載
    豬，但沒有載到豬，是因為不知道伊哥哥前一天沒有買豬，沒有買豬就沒有豬肉
    可以載，那天如果有載到豬肉的話，應該會載到攤位，載給子○○等語（詳見本
    院卷第一一三、一一四頁），而其於同日之審理時卻證稱：「《二月二十六日你
    在何處？》在家裡；《你何時出門？》一大早去出門，約五、六點；《去做何事
    ？》工作，做土水；《你為何會去肉品市場？》去載豬；《去哪裡載豬？》肉品
    市場；《何人買的？》我哥哥子○○；《載去哪裡？》載回家」等語（見本院卷
    第一一一、一一二頁），被告九十一年二月二十六日之豬肉屠體欲載至攤位，或
    載至家中，前後說法不一，實難令人信其所言。
  3.再參以被告癸○○於本院審理時證稱：伊下班之後會回家吃飯，有問哥哥，有哪
    幾隻（指載豬肉）；九十一年二月二十六日之前一日係因未遇到伊哥哥，伊想那
    時候天天都有，且伊想不用去的話，伊哥哥會告訴伊等語（詳見本院卷第一一二
    頁）。姑不論癸○○係將豬肉屠體運至家裡或攤位，其若果係載至家裡，表示子
    ○○尚未出門，癸○○大可先問明後再出門，若果係載至攤位上，癸○○亦可於
    出門前先至距離其水林鄉住所較近之北港果菜市場先詢問子○○，焉有捨近求遠
    ，而直接至距住所較遠，須先經過土庫鎮，方可抵達之虎尾鎮肉品市場，而空跑
    一趟之理。被告癸○○於九十一年二月二十六日至雲林縣虎尾鎮之肉品市場，並
    非係為載運豬肉而前去，應堪以認定。
  4.又佐以證人丁○○於本院審理時證稱：認得的只有被告他們三人，其餘不認識，
    他們有拿工具打，子○○拿刀、癸○○拿鐵管、壬○○拿十字鎬（見同前本院卷
    第一一六頁）、證人丙○○證稱：伊看到很多人衝過來時，就看到癸○○衝第一
    個人（見同前本院卷第一二四頁）及證人乙○○證稱：伊對癸○○因為有看過所
    以有印象，知道是他，且癸○○跑第一個等語（見同前本院卷第一三四頁），益
    臻被告癸○○、壬○○、子○○三人確係至雲林縣虎尾鎮之肉品市場毆打被害人
    丁○○父子三人之人，足堪認定。
  (四)卷附財團法人天主教若瑟醫院診斷證明書三紙（見警卷）、丁○○之台灣雲林地
    方法院檢察處驗斷書一件（見偵卷第一六五頁），及財團法人天主教若瑟醫院病
    歷資料影本（卷宗一件，外放）等，足以證明被害人丁○○、乙○○、丙○○父
    子等三人有上開傷害之事實。
三、對於被告辯解及辯護人之辯護，本院判斷：
  (一)被告辯解及辯護人之辯護：
  1.被告辯解：
  壬○○：當天是甲○○早上四點左右就來載我，要去嘉義的旅遊公司要集合去旅
            遊。
  子○○：我當天是在北港菜市場準備賣豬肉，當時我跟張志成在一起，沒有打人
            。
  癸○○：我當天是要去載豬，出去以後沒有載到豬肉，我到達時，看到沒有豬肉
            可以載，我就回家了，我回家改載冰豬肉，再到菜市場去已經六點左右
  2.辯護人辯護：
    被告根本沒有參與打架的行為，且被告並未因停車建議事宜與被害人發生嚴重衝
    突，彼此間無深仇大恨，無糾眾毆打被害人之理由。
  (二)本院判斷：
  1.被告癸○○位於雲林縣水林鄉之處所，至北港果菜市場之距離，與其住所至虎尾
    鎮之肉品市場，除需先經過北港鎮地區，尚需再經過土庫鎮，方可抵達虎尾鎮○○○○○路途相較，何者較近，不言可諭。被告癸○○載運豬肉屠體，係因前一
    日有豬隻之購買並委託屠宰，隔日方需前往載運之過程，已詳如前述。被告癸○○前往虎尾肉品市場載運豬肉屠體，何以不於出門前先在水林鄉住所，或先至北
    港果菜市場，向其兄長子○○查明前一日有無購買豬肉並委託屠宰之情，竟直奔
    路途較遠之虎尾鎮，而空跑一趟，被告此舉顯與常理不合。又癸○○為販豬業者
    ，對於當日有豬體可以載運，不可能不知，其辯稱伊當日是要去載豬，到達時，
    沒有看到豬，就回家，改載冰豬肉至菜市場云云，顯係卸責之詞，不足採信。而
    且癸○○於警訊坦承「撿起一支木棍」，顯然李氏父子被人毆打時，其在場，而
    且手持「兇器」，益見其參與毆打之情。
  2.證人甲○○於偵查時結證稱：「與壬○○係朋友關係，認識二年多，在嘉義新港
    鄉笨港合作農場工作，已經退休五年多了，現在在種田；九十一年二月二十六日
    去花蓮，二夜三天；去年（指九十一年）元宵節不知道去那裡；去年的元宵節忘
    了去那裡；去年二月二十六日有去台東」等語（詳見偵卷一六八、一六九頁之九
    十二年九月二十九日偵訊筆錄），惟觀以九十一年二月份之月曆，其國曆為九十
    一年二月二十六日，與農曆正月十五日元宵節（見本院卷第五七頁），係為同一
    日，而農曆正月十五日，依中國人之一般習慣，仍屬過年期間，尤其證人在嘉義
    新港鄉笨港合作農場工作而退休，其對於元宵節之節日更應感受深刻。然證人竟
    不記得九十一年元宵節之去處，而對於同一日之九十一年二月二十六日之期日的
    行程，印象深刻，證人顯係刻意記憶該期日，以迴護被告。又既然對同一日之元
    宵節稱不記得，則對於同一日之九十一年二月二十六日之陳述，自不可採信。
  3.又證人甲○○於本院審理時結證稱：「我有與壬○○去台東，是五點，我到壬○○的家，載壬○○去嘉義遊覽車的停車場；有五個人，二個女的，三個男的，我
    與己○○、壬○○是男的，女的一個是阿萍，一個是姓方的；我住在嘉義縣新港
    鄉板頭村、己○○住在嘉義縣新港鄉南港村、壬○○住在雲林縣水林鄉、一個綽
    號叫阿萍的住在嘉義縣中埔鄉、另外一個姓方的住嘉義市；那天晚上是住台東國
    都飯店，壬○○和他朋友住，是一位姓陳的，住在中埔的那一位；花蓮住那忘了
    ；花蓮住完後，隔天六點多到七點之間出發，到中橫太魯閣，因為沒有辦法進去
    ，中橫還沒有通，所以才又回頭走台東，到家已經是十點多了」等語（詳見本院
    卷第一四一、一四五頁），而證人庚○○於本院審理時結證稱：「台東住國都，
    那天到花蓮約下午二、三點，到了之後就讓他們出去玩，第二天我們走海線，去
    花蓮，第三天則是走山線回台東再走南迴回來；回到嘉義已晚上十一點多；壬○○跟我們去旅遊是跟甲○○住在一起，因為我要安排房間，所以知道；花蓮住那
    家飯店忘了；從花蓮回台東，沒有經過太魯閣」（詳見本院卷第一四九、一五二
    、一五三頁），及證人己○○於本院審理時結證稱：「和甲○○、壬○○他們去
    台東旅遊，總共四個，壬○○、我、甲○○及一個女性朋友（經證人再回想回答
    說五個）；是整團去，因為有人說不夠人，所以邀我們去；第一天是住台東國都
    ，第二天我沒有注意，壬○○和何人住在一起不知道；本來是要走中橫回來，因
    為中橫不通，所以就從本來去花蓮的原路回去，從台東開去花蓮有看到海，從花
    蓮回台東也有看到海，去及回來都是走海線，回到嘉義約七、八點（詳見本院卷
    第一五三、一五四、一五五、一五六、一五八頁），互參上開證人之證述，其等
    對於旅行之路線，一稱走海線去，走山線回來（庚○○說的），一稱去及回來均
    走海線（己○○說的），一稱沒有經過太魯閣（庚○○說的），一稱到中橫太魯
    閣，沒有辦法進去，中橫還沒有通（甲○○、己○○說的），另對於回家之時間
    ，一稱到家十點多（甲○○說的），一稱回到嘉義已晚上十一點多（庚○○說的
    ），一則稱回到嘉義約七、八點（己○○說的），其瑕疵互現，顯而易見，若果
    其等人與壬○○真有此次旅遊，何以有如此不同路線、不同回程時間之證述，證
    人甲○○、庚○○、己○○三人之證述顯係迴護被告之詞，堪認明確。且參以該
    三位證人一同證稱係住台東國都飯店，而卻又一同對於花蓮之住宿飯店忘記其名
    稱，證人迴護被告壬○○之心態，更臻明顯。而上揭證人甲○○是至壬○○家載
    壬○○去嘉義遊覽車的停車場一同集合而前往旅遊，卻就住宿部分，證稱：「壬○○和他朋友住，是一位姓陳的，住在中埔的那一位」，然負責安排房間之庚○○卻證稱：「壬○○跟我們去旅遊是跟甲○○住在一起」等語（詳見前開本院卷
    筆錄），其瑕疵矛盾更見明顯。是以，證人甲○○、庚○○、己○○三人所述，
    確與壬○○於九十一年二月二十六日一同去花蓮、台東旅遊之事，並非事實。被
    告壬○○辯稱：當天是甲○○早上四點左右就來載伊，要去嘉義的旅遊公司要集
    合去旅遊云云，係卸責之詞，顯不足採。
  4.另證人辛○○於本院審理時結證稱：「《辯護人：何時開始去買認識的？》八十
    幾年；《辯護人：做什麼生意？》滷肉飯的；《辯護人：是否天天去買？》不一
    定；《辯護人：九十一年元宵節是否有去跟他們買豬肉？》有；《辯護人問：何
    時去買的？》每天約五點多，但不是每天去；《二月二十六日那天確實有看到子
    ○○、癸○○、張志成三人？》有；《檢察官：九十一年的時候，二月十日，你
    幾點去跟他買肉？》平常都是五點多左右，那天我忘記了；《檢察官：九十一年
    二月二十八日，有無去買過豬肉？》因為一次都買二、三十斤，所以不可能天天
    去買；《為何你記得九十一年二月二十六日五點多去跟他買豬肉？》因為那天是
    我婆婆出殯的日子，過節要準備拜拜，所以記得很清楚，且初一、十五也要拜好
    兄弟；《檢察官：九十一年元宵節是星期幾？》我不清楚；《審判長：你說那天
    你婆婆出殯？》是八十二年那一天出殯的，所以那天要做祭；《審判長：出殯那
    一天是否是死的那一天？》不是；《審判長：那為何要拜出殯的那一天？》因為
    平常十五要拜好兄弟，所以對那一天有印象；《審判長：九十二年元宵節那天做
    什麼？》也是一樣；《審判長：九十一年元宵節那天買多少豬肉？多少錢？》二
    、三十斤，兩千五百元；《審判長：九十二年元宵節那天買多少？》我忘記了，
    有時候買多有時候買少；《審判長：買多少錢？》我忘記了」等語（見本院卷第
    一五九、一六一、一六三、一六四頁），細繹其證述內容，其對於九十一年二月
    二十六日之事印象特別深刻，係因其婆婆出殯，然其婆婆係八十二年那一天出殯
    ，所以要做祭，但出殯那天並非死亡的那天，而因係平常十五要拜「好兄弟」，
    特別有印象。依一般常理，所謂「做祭」，係因悼念祖先死亡之日，而準備牲禮
    蔬果祭拜可供死者在另一個世界享用，而「出殯」乃指死者入殮之日，然證人卻
    將該二者混淆，以出殯日為祭拜日，顯與一般民俗不合。又其解釋何以拜出殯那
    一天，竟證稱係因為平常十五要拜「好兄弟」，其「出殯」與「拜好兄弟」間又
    有何關係，況「拜好兄弟」係平常十五，亦即每月十五日，證人何以惟獨對於九
    十一年二月二十六日之農曆十五日之「拜好兄弟」日特別印象深刻，顯令人懷疑
    其記憶力之特別。再觀之證人自八十幾年即認識被告，且係做滷肉飯生意，但並
    非天天去買，為其所自承（見上開詰問內容），其購買豬肉之時間甚長，且次數
    亦多，又不固定，其何以記得本件案發時確有向被告子○○購買豬肉，其用意乃
    在證明被告子○○有不在場之假象不言可諭。
  5.又經本院隔離證人辛○○與被告子○○，其二人就九十一年元宵節（即本件案發
    日）買賣豬肉之細節陳述不一，證人辛○○結證稱：「《九十一年元宵節那天買
    多少豬肉？多少錢？》二、三十斤，二千五百元；《九十二年元宵節那天買多少
    ？》我忘記了，有時候買多有時候買少；《：買多少錢？》我忘記了」等語（見
    本院卷第一六三頁反面），而被告子○○卻供稱：「《辛○○說九十一年元宵節
    那天有去買豬肉，是買多少？》他都買三、四十斤，約兩千多元；《九十二年元
    宵節，辛○○是否有去買豬肉？》有去買；《買多少？》絞肉約二十斤左右，一
    千多元；《除了買絞肉外，是否還有買其他？》買肉絲，其他沒有。她都買絞肉
    及肉絲而已；《她有無買豬腳？》不太清楚了」等語（見本院卷第一六三頁反面
    、第一六四頁），互參觀之，一稱九十一年元宵節買二、三十斤，二千五百元（
    辛○○說），一稱買三、四十斤，約二千多元（子○○說），其間齟齬一窺即知
    。另辛○○就九十二年元宵節所購買豬肉數量表示忘記了，而出賣者之子○○卻
    記憶特好而記得客人辛○○係購買絞肉約二十斤左右（詳參上述供詞），其二者
    之差異更突顯證人辛○○刻意虛構九十一年元宵節上午五、六時有向子○○購買
    豬肉之有特別深刻印象，證人所述顯係迴護被告之詞，不足採為被告有利之認定
    。
  6.而證人丑○○於本院審理時結證稱：「《辯護人：跟他們買肉多久了？》五年多
    了；《辯護人：是否平常每天都去買？》我休息就不會去了；《辯護人：過節的
    時候是否會休息？》要看情形，有時候會，有時候不會；《辯護人：你九十一年
    元宵節那天去買豬肉，何人在場？》子○○與張志成在；《辯護人：那天癸○○
    是否在那邊？》好像有《檢察官：九十二年二月你不知道休息幾天，為何會知道
    二月二十六日沒有休息？》因為我去跟他買肉，我問他為何心情不好，子○○說
    沒有跟人吵架，被叫到法院，我就跟他說如果你確實沒有做，我就替你做證；《
    檢察官：子○○跟你說要替他出來做證是在何時？九十三年五月或是六月？》差
    不多是五月初的時候；《檢察官：九十三年二月，你休息幾天？》約一個禮拜，
    確實休息的天數我不記得。因為休息的日子不固定；《檢察官：九十一年三月，
    你休息幾天？》差不多約一個禮拜，確實休息幾天我不知道，因為有時候人不舒
    服會多休；《檢察官：既然你不記得休息的天數，會記得二月二十六日有去買肉
    ？》是因為我問他怎麼樣，日子是他告訴我，說發生的日期是二月二十六日；《
    檢察官：子○○在九十三年五月，他有無跟你說在九十一年二月二十六日早上你
    有去跟他買肉，是子○○跟你說的？》是；《辯護人：因為子○○說二月二十六
    日是元宵節，是大節，是否確實是買豬肉？》我有問他如果確實沒有做，我才幫
    他做證。如果有做的話，我就不幫他做證。」等語（詳見本院卷第一六四頁反面
    、第一六五頁反面、第一六七頁、第一六八頁），可知證人對於營業日、休息日
    不固定，且不記得其確定日期，其之所以記得九十一年二月二十六日有購買豬肉
    ，係因子○○於九十三年五、六月要伊替其作證，且證人表示如果確實沒有做，
    才幫他作證，如果有做就不幫他作證（詳見上述證述），故而，證人之證述並非
    親自見聞，其證述係被告替其勾繪而為之情節，其證述自難以採為被告有利之認
    定。
  7.又證人丑○○於法院補充訊問時，其證稱：「《你為何會記得九十一年二月二十
    六日有去買肉？》因為這天是上元節，熱鬧，印象很好；《九十一年元宵節買肉
    ，有遇到何人？》有遇到什麼成的。還有遇到油的。其他人沒有注意；《九十二
    年元宵節買肉的時候，是否有遇到熟悉的人？》沒有注意，因為買肉後要趕快回
    去準備；《九十一年元宵節買肉的時候，現場還有什麼人？》有一些婦女，約三
    、四個，我不認識；《九十一年元宵節有無遇到辛○○？》有。」等語（詳見本
    院卷第一六八、一六九頁），觀其證述內容，其表示九十一年二月二十六日有遇
    見什麼成的、遇到油的，還有遇到辛○○等情，其什麼成的、油的之姓名均不明
    確，顯見證人與其等人不甚熟悉，然何以洽巧所遇見之人與證人辛○○所述相同
    ，足認證人之證述係經過事先之安排，其證述自不足採。
  8.證人張志成於警訊證稱：伊與子○○係朋友關係，九十一年二月二十六日五時十
    五分子○○在北港果菜市場內，因為當日元宵節所以可以確定，伊是二月二十六
    日五時五分至十一時三十分都在場幫忙等語（詳見九十一年四月九日警訊筆錄）
    ，及其於偵訊時結證稱：今年（指九十二年）中秋節在北港鎮建國國中的果菜市
    場內幫朋友子○○賣豬肉，下午就睡覺，晚上烤肉；伊工作係做輕鋼架，有時沒
    有工作就去幫子○○賣豬肉，一般假日伊都會去；如果是大年節就四、五點就到
    了，大概作到十一點，因為有公告十一點就不能再賣了；今年（指九十二年）元
    宵節不記得有無工作，若沒有工作伊就會很早過去；上上個星期伊都在加班輕鋼
    架沒有去市場，伊做輕鋼架十年了，過年前比較忙；去幫忙賣豬肉四至五年等語
    （詳見偵卷(二)第十五頁至第十七頁之九十二年十二月二十九日訊問筆錄），細繹
    其警、偵訊證述，其幫忙賣豬肉已有四、五年，而其時間均固定在上午，只要證
    人沒有輕鋼架之工作即會前往，其幫忙之次數甚多，應屬明確。其何以對於九十
    一年二月二十六日之事特別有印象，實令人不解。然佐以證人辛○○、丑○○之
    上開證述，應可明瞭其原委。是以，子○○辯稱：伊當天是在北港菜市場準備賣
    豬肉，當時伊跟張志成在一起，沒有打人云云，係為卸責之詞，顯不足採。
  9.上開辯方所傳喚之證人甲○○、庚○○、己○○、辛○○、丑○○等人之證述，
    均不足採為被告有利之認定，已如前述。該等證人是否有就某特定部分為事先推
    演，而有偽證之嫌，非本案所得審理。然上開證人之證述，均不足為被告有利之
    認定，辯護人為被告辯護：被告根本沒有參與打架的行為，且被告並未因停車建
    議事宜與被害人發生嚴重衝突，彼此間無深仇大恨，無糾眾毆打被害人之理由云
    云，亦不足採。
四、論罪科刑的理由：
  (一)核被告壬○○、子○○、癸○○三人所為係犯刑法第二百七十七條第一項之普通
    傷害罪。
  (二)查被害人丁○○、丙○○、乙○○三人所受之傷害，有前揭之診斷證明及病歷卷
    宗可參，而丁○○亦因此傷害而住院十一日，丙○○住院十一日，乙○○住院四
    日，顯見其所受之傷勢不輕。然觀之壬○○、子○○、癸○○等三人分持鐵管、
    刀、十字鎬木棍，與其他不詳姓名成年男子數十人，分向被害人三人之身體及頭
    部等處毆打，其手段可謂不輕，若果渠等有殺人之犯意，衡之雙方之人數及所用
    工具，應可輕易遂其殺人既遂之目的，而被告等見被害人三人已倒地不起，隨即
    驅車離開，雖被害人於遭受毆打之際曾聽聞有人吆喝打呼死之語，但被害人丙○○於本院審理時表示「只有在打的時候有說打呼死這樣而已，不知他們有無要打
    死我，只是覺得很痛苦，不知道他們是不是要打死我，有往頭部打，頭有受傷」
    等語（參本院卷第一三一頁），本院綜觀被告三人所用手段、被告人所受之傷害
    ，探求當時之場景，「打呼死」之真義應係口頭禪，而僅有教訓之意謂，公訴人
    認被告壬○○三人係涉犯刑法第二百七十一條第二項、第一項之殺人未遂罪，顯
    有誤解。惟該起訴之基本社會事實既屬同一，本院自應變更起訴法條，予以審理
    。
  (三)被告壬○○、子○○、癸○○與其他不詳姓名成年男子數十人，就上開傷害犯行
    ，有犯意聯絡及行為分擔，為共同正犯。
  (四)爰審酌被告子○○、癸○○二人均無不良素行，被告壬○○前有偽造文書前案紀
    錄（經法院於九十二年一月二十九日判處有期徒刑一年，緩刑三年），其三人僅
    因停放車輛以便利載運豬隻之地點發生口角，竟糾眾毆打被害人，致其受傷住院
    十一日、四日，其惡性難謂非輕，又渠等於犯罪後，非但不思悔改，積極取得被
    害人之諒解（被害人表示願意與被告洽談和解，詳見本院卷第四九頁），並堅稱
    未實施本件傷害犯行，且讓其友人為渠等為不在場之證明，企圖掩蓋事實真相，
    顛倒是非，妨害司法公正，其犯罪後態度顯然不佳等一切情狀，各量處如主文所
    示之刑，以示儆懲。
  (五)至於本案犯罪工具之鐵管、刀、十字鎬木棍等物，因未經扣押，無從認定係被告
    所有，亦不能證明現尚存在，顯然已滅失，本院依法無從為沒收之諭知，附為說
    明。
五、告發事項：
    辯護人所傳喚之證人甲○○、庚○○、己○○、辛○○、丑○○等人之證述，有
    如上不合理之處，其等是否涉有偽證罪嫌，因非本案起訴之範圍，本院無從審理
    ，宜由檢察官另行偵辦。
六、適用之法律：
    依刑事訴訟法第二百九十九條第一項前段、第三百條，刑法第二十八條、第二百
    七十七條第一項、罰金罰鍰提高標準條例第一條前段，作成本判決。
本案經檢察官戊○○到庭執行職務。
中      華      民      國      九十三      年      七    月    二十八  日
                                         臺灣雲林地方法院刑事第四庭
                                           審判長法  官  吳  福  森
                                 法  官  吳  錦  佳
                                                 法  官  李  淑  惠
右正本證明與原本無異
如不服本判決，應於判決送達後十日內，向本院提出上訴狀。（須附繕本）
                                                 書記官  徐  基  典
中      華      民      國      九十三      年      七    月    二十八  日
附錄論罪法條
刑法第二百七十七條（普通傷害罪）
傷害人之身體或健康者，處三年以下有期徒刑、拘役或一千元以下罰金。
犯前項之罪因而致人於死者，處無期徒刑或七年以上有期徒刑；致重傷者，處三年以
上十年以下有期徒刑。
